---
title: "PEC_3_SAD"
author: "Joel Calero Rodriguez y Manuel Rosario Marín Fernández"
date: "27/12/2021"
output: html_document
---

```{r setup, include=FALSE}
knitr::opts_chunk$set(echo = TRUE)
library(ggplot2)
```

# Apartado 1

#### Estudiar la respuesta inmunologica innata ex vivo en dos poblaciones de macrofagos (bazo y peritoneo) frente a diferentes antigenos del tratamiento. Las muestras fueron tomadas del modelo murino que recibieron el tratamiento alternativo (A) y el de referencia (B). Para estudiar el efecto del tumor en la respuesta innata, tambien se le suministro el tratamiento A y B en animales sin cancer. 
* ¿A que antigeno responden mas los macrofagos?
* ¿Responden los macrofagos a los mismos antigenos que se encuentran en el peritoneo y en el bazo? 
* ¿La presencia de tumor en los animales modifica la respuesta a los distintos antigenos?
   
#####  - A: Tratamiento A con tumor
#####  - B: Tratamiento A sin tumor
#####  - C: Tratamiento B con tumor
#####  - D: Tratamiento B sin tumor
#####  - I: Animal control con tumor
#####  - J: Animal control sin tumor:

```{r ej1, echo=FALSE}
folderPath <- c(getwd(),"/","DataBase_PEC3.csv") ## Leer ruta para cargar base de datos
csvFile <- paste0(folderPath,collapse = "")
dataMurine <- read.csv(csvFile,header = TRUE, sep = ",") ## Introducir datos

```

## Apartado 2

#### Utilizando R, mostrar y explicar qué tipo de ficheros se han importado, las variables de estudio (tipo, clasificación, ...), así como todo aquello relevante para el estudio. Incluir capturas de pantalla y las instrucciones en R utilizadas para importar y mostrar los datos.

```{r ej2}
head(dataMurine) # Mostrar datos

summary(dataMurine) # Significado de cada variable

str(dataMurine) # Tipo de valores de cada variable

## Dar nombre a los grupos para facilitar la comprension
groupNames <- factor(dataMurine$Grupo, levels = c("A","B","C","D","I","J"),labels = c("Tratamiento A con tumor","Tratamiento A sin tumor","Tratamiento B con tumor","Tratamiento B sin tumor","Animal control con tumor","Animal control sin tumor") )  
unique(groupNames) ## Comprobar que los labels estan introducidos correctamente
```

## Apartado 3


```{r}
# ?Cuantos valores N/A se encuentran en la Base de Datos? 
cat("Existen un total de",table(!is.na(dataMurine))["FALSE"],"valores N/A en la base de datos") # Contar valores N/A

# A partir de un nuevo frame con solamente el grupo A (Tratamiento A con tumor) y de la region Peritoneo, Que media de reestimulacion es superior?
dataMurineA <- subset(dataMurine,(dataMurine$Grupo =="A" & dataMurine$Region == "Peritoneo"))
dataMurineA <- na.omit(dataMurineA) #Eliminar valores N/A
aggregate(dataMurineA$Reestimulacion, list(dataMurineA$Antigeno), FUN=mean)


#Eliminar valores N/A
dataMurine <- na.omit(dataMurine) 





```

#### Crear una funcion que dado un grupo, una región, un antigeno, escriba en un csv junto con la informacion de entrada, la media, mediana, desviacion estandard y los valores maximos minimos.

```{r}

functionSummary <- function(NumGrupo,NumRegion,NumAntigeno){
  resultPath <- c(getwd(),"/","Output_PEC3.csv") ## Leer ruta para cargar base de datos
  resultFile <- paste0(resultPath,collapse = "")
  resultFile
  if (file.exists(resultFile) == FALSE){
    file.create(resultFile)
    values0 <- c("Grupo","Region","Antigeno","Media","Mediana","St.Dev","Max","Min")
    
    write.table(as.list(values0), file = resultFile ,col.names = FALSE, append=TRUE,sep = ",",row.names = FALSE)
  }
  
  Num1 <- c(NumGrupo, NumRegion, NumAntigeno)
  newFrame <- subset(dataMurine,(dataMurine$Grupo == Num1[1] & dataMurine$Region == Num1[2] & dataMurine$Antigeno == Num1[3]))
  
  values1 <- c(NumGrupo,NumRegion,NumAntigeno,round(mean(newFrame$Reestimulacion),3),round(median(newFrame$Reestimulacion),3),round(sd(newFrame$Reestimulacion),3),round(max(newFrame$Reestimulacion),3),round(min(newFrame$Reestimulacion),3))
  write.table(as.list(values1), file = resultFile ,col.names = FALSE, append=TRUE,sep = ",",row.names = FALSE)
  values1
  
}

functionSummary("A","Peritoneo",1)


#Guardamos una copia de los datos sin labels ni levels para posterior uso:
dataMurineBackup<-dataMurine
```


## Apartado 4

#### Realizar un análisis descriptivo de los datos. El análisis debe incluir (tal y como aparece en la Sección 3 de la PEC1) un resumen paramétrico de los datos y su representación gráfica, que mejor defina y complemente cada una de dichas variables. 
```{r}
#cambios de clase a ciertas variables para poder trabajar con ellas, de manera más clara
dataMurine$Grupo <- factor(dataMurine$Grupo, levels = c("A","B","C","D","I","J"))  
dataMurine$Region<- factor(dataMurine$Region,levels = c("Peritoneo", "Bazo"))
dataMurine$Antigeno <- as.factor(dataMurine$Antigeno)


summary(dataMurine) #resumen parametrico de las variables
``` 
#### A continuación una representación de las diferentes variables:

``` {r}
par(mfrow=c(2,2))
plot(dataMurine$Antigeno, col = "cyan", xlab= "Antígeno") # el número de individuos por antigeno utilizado


plot(dataMurine$Grupo, col = "dark red", xlab= "Grupos") # el numero de individuos de cada grupo

plot(dataMurine$Region,col= "yellow", xlab= "Región") #el numero de individuos por región


plot(dataMurine$Grupo,dataMurine$Reestimulacion,type='o', col = "green", xlab= "Grupos", ylab= "Reestimulación") #la reestimulación por cada grupo del estudio



# Boxplot con los valores de reestimulacion por grupo, agrupado por tipo de antigeno
library(ggplot2)

plotMurine <- ggplot(dataMurine, aes(x=Grupo, y=Reestimulacion,fill = Antigeno)) + 
  geom_boxplot()+stat_summary(fun = median)
plotMurine + facet_wrap( ~ Grupo, scales="free")
```


#### Media por tratamientos (grupos A, B, C, D, I, J):
```{r, echo= FALSE}

dataMurine$Grupo <- factor(dataMurine$Grupo, levels = c("A","B","C","D","I","J"),labels = c("Tratamiento A con tumor","Tratamiento A sin tumor","Tratamiento B con tumor","Tratamiento B sin tumor","Animal control con tumor","Animal control sin tumor") )  #cambio de los caracteres por labels para mejor lectura de los datos

aggregate(dataMurine[, 5], list(dataMurine$Grupo), mean) #medias de reestimulación por grupo


```


## Apartado 5
#### Complementando el apartado anterior, elaborar un análisis de regresión de dos conjuntos de variables (LAB2 y Ejercicio 6 de la PEC1). La elección de las variables, los resultados, así como su relación deben de estar correctamente justificada.
```{r}
str(dataMurine)
summary(dataMurine)
```

```{r}
dataMurineNumeric<-dataMurine
dataMurineNumeric$Grupo<-as.numeric(dataMurine$Grupo)
dataMurineNumeric$Region<-as.numeric(dataMurine$Region)
dataMurineNumeric$Antigeno<-as.numeric(dataMurine$Antigeno)
summary(dataMurineNumeric) 
```

```{r}
cor(x=dataMurineNumeric[2:5],method="pearson"); pairs(dataMurineNumeric[2:5])
# Tenemos en cuenta solo las variables no los IDs de los ratones ya que no aportan nada ahora mismo
```

```{r}
murine_rl=lm(formula= Reestimulacion~Region,data=dataMurineNumeric)
summary(murine_rl)
```
#### Representación del conjunto de variables:
```{r ,echo= FALSE}
opar <- par(no.readonly = TRUE)

par(mar = c(5, 5, 4, 14))
plot(dataMurineNumeric$Region,dataMurineNumeric$Reestimulacion, xlab="Region", ylab="Reestimulación")
abline(murine_rl)
legend(x = "topright",inset = c(-0.8,0),legend=c("1= Tratamiento A con tumor","2= Tratamiento A sin tumor","3= Tratamiento B con tumor","4= Tratamiento B sin tumor","5= Animal control con tumor","6= Animal control sin tumor"), xpd = TRUE)
on.exit(par(opar))
```

```{r}
murine_rm<-lm(dataMurineNumeric$Reestimulacion~dataMurineNumeric$Region + dataMurineNumeric$Grupo+dataMurineNumeric$Antigeno,data=dataMurineNumeric[2:5])
summary(murine_rm)
```

#### Análisis de los mejores predictores
```{r}
step(object=murine_rm,direction ="both", trace=1)  
```

Se obtiene el modelo de regresión con los mejores predictores
```{r}
murine_rm<-lm(formula = dataMurineNumeric$Reestimulacion~dataMurineNumeric$Region + dataMurineNumeric$Antigeno, data = dataMurineNumeric[2:5])
summary(murine_rm)
```


## Apartado 6 

#### Realizar, a partir de los conceptos trabajados en el LAB4 y la PEC2, un estudio probabilistico (a eleccion propia) de al menos 3 de las variables, que ayude a esclarecer cuestiones de relevancia que se plantean en los ambitos de accion estudiados.
```{r}
# Calcular las diferentes probabilidades de obtener reestimulacion (Reestimulacion > 100) de cada grupo para el antigeno 1

# Recuperamos los datos del principio del ejercicio 3 que no han sufrido cambios de clase
rm(dataMurine)
dataMurine<-dataMurineBackup


#Cargar paquetes
library(readxl)
library(dplyr)
library(ggplot2)
library(GGally)
library(Hmisc)
library(corrplot)
library(PerformanceAnalytics)

# Nuevo data frame para almacenar los resultados
probData <- data.frame()

groupVector <- c("A","B","C","D","I","J") # Grupos posibles
regionVector <- c("Peritoneo","Bazo") # Regiones posibles

for (i in regionVector){
  for (j in groupVector){
    for (k in 1:9){
      Num1 <- c(j,i,k)
      
      normFrame <- subset(dataMurine,(dataMurine$Grupo == Num1[1] & dataMurine$Region == Num1[2] & dataMurine$Antigeno == Num1[3]))
      prob <- 1-pnorm(100,mean = mean(normFrame$Reestimulacion),sd = sd(normFrame$Reestimulacion),log = FALSE) # Calcular probabilidad de que exista reestimulacion
      #print(prob)
      Num1 <- c(j,i,k,prob)
      #print(Num1)
      probData <- rbind(probData,Num1) # Anadir resultado en un base frame junto con los datos de cada muestra
      
    }
  }
}
colnames(probData) <-c("Grupo","Region","Antigeno","Probabilidad") # Cambiar nombre de las columnas del Base Frame
```

#### -     ¿A que antigeno responde mas cada grupo?
```{r}

probMax <- filter(probData, Grupo == "A" , Region == "Peritoneo")
probMax <- data.frame()

groupVector <- c("A","B","C","D","I","J") # Grupos posibles
regionVector <- c("Peritoneo","Bazo") # Regiones posibles

for (i in regionVector){
  for (j in groupVector){
      Num1 <- c(j,i)
      #print(Num1)
      probabilidadMax <-  subset(probData, (probData$Grupo == j & probData$Region == i))
      colnames(probabilidadMax) <- c("Grupo","Region","Antigeno","Probabilidad_Max") # Cambiar nombre de las columnas del Base Frame
      #print(probabilidadMax)
      probMax <-  rbind(probMax,subset(probabilidadMax, probabilidadMax$Probabilidad == max(probabilidadMax$Probabilidad)))
    
  }
}
colnames(probMax) <- c("Grupo","Region","Antigeno","Probabilidad_Max") # Cambiar nombre de las columnas del Base Frame

cat("La siguiente tabla muestra que antigeno tiene mas reestimulacion para cada grupo y region:")
probMax

# Los grupos responden a los mismos antigenos que se encuentran en el peritoneo y en el bazo? 
```

```{r}
#Se verifica si existe corelacion entre los mismos antigenos que se encuentran en el peritoneo y en el bazo

# Para ello se cargan los mismos datos pero agrupados en columnas

folderPathCorrelacion <- c(getwd(),"/","DataBase_PEC3_Ejercicio6.3.csv") ## Leer ruta para cargar base de datos
csvFileCorrelacion <- paste0(folderPathCorrelacion,collapse = "")
dataMurineCorrelacion <- read.csv(csvFileCorrelacion,header = TRUE, sep = ",") ## Introducir datos
dataMurineCorrelacion <- na.omit(dataMurineCorrelacion) #Eliminar valores N/A

dataMurineCorrelacion$Grupo <- NULL # Eliminar para poder hacer la matrix de correlacion
dataMurineCorrelacion$Raton <- NULL # Eliminar para poder hacer la matrix de correlacion


corrplot(round(cor(dataMurineCorrelacion),1),method="number",type = "upper") # Gráfico con matriz de correlacion

cat("Las mayores correlaciones se encuentran en la misma region, por ejemplo entre el antigeno 4 y 5 del peritoneo")
```

#### - La presencia de tumor en los animales modifica la respuesta a los distintos antigenos?
```{r}


# Se comparan las probabilidades de tener reestimulacion entre los grupos A y B, que pertenecen al mismo tratamiento, y los grupos C y D

# Nuevo data frame para almacenar los resultados
probData <- data.frame()

regionVector <- c("Peritoneo","Bazo") # Regiones posibles

for (i in regionVector){
    for (k in 1:9){
     
      normFrame <- subset(dataMurine,(dataMurine$Grupo == "A" & dataMurine$Region == Num1[2] & dataMurine$Antigeno == Num1[3]))
      prob1 <- round(1-pnorm(100,mean = mean(normFrame$Reestimulacion),sd = sd(normFrame$Reestimulacion),log = FALSE),4) # Calcular probabilidad de que exista reestimulacion
      normFrame <- subset(dataMurine,(dataMurine$Grupo == "B" & dataMurine$Region == Num1[2] & dataMurine$Antigeno == Num1[3]))
      prob2 <- round(1-pnorm(100,mean = mean(normFrame$Reestimulacion),sd = sd(normFrame$Reestimulacion),log = FALSE),4) # Calcular probabilidad de que exista reestimulacion
      
      
      Num1 <- c("Tratamiento_1",i,k,prob1,prob2)
      #print(Num1)
      probData <- rbind(probData,Num1) # Anadir resultado en un base frame junto con los datos de cada muestra
  }
}

for (i in regionVector){
    for (k in 1:9){
      normFrame <- subset(dataMurine,(dataMurine$Grupo == "C" & dataMurine$Region == Num1[2] & dataMurine$Antigeno == Num1[3]))
      prob3 <- round(1-pnorm(100,mean = mean(normFrame$Reestimulacion),sd = sd(normFrame$Reestimulacion),log = FALSE),4) # Calcular probabilidad de que exista reestimulacion
      normFrame <- subset(dataMurine,(dataMurine$Grupo == "D" & dataMurine$Region == Num1[2] & dataMurine$Antigeno == Num1[3]))
      prob4 <- round(1-pnorm(100,mean = mean(normFrame$Reestimulacion),sd = sd(normFrame$Reestimulacion),log = FALSE),4) # Calcular probabilidad de que exista reestimulacion
      Num1 <- c("Tratamiento_2",i,k,prob3,prob4)
      #print(Num1)
      probData <- rbind(probData,Num1) # Anadir resultado en un base frame junto con los datos de cada muestra
      
  }
}
difference <- c()
for (i in 1:nrow(probData)){
  difference[i] <- as.numeric(probData[i,4])-as.numeric(probData[i,5]) # Calcular la diferencia de cada Antigeno/Region
}
probData$Diferencia <- difference  # Añadir las diferencias entre Reestimulacion del grupo con tumor y sin tumor al Frame

colnames(probData) <- c("Grupo","Region","Antigeno","Prob_Con_Tumor","Prob_Sin_Tumor","Diferencia") # Cambiar nombre de las columnas del Base Frame

cat("Las diferencias entre reestimulaciones de cada grupo se muestran en la siguiente tabla, para aquellos grupos donde la diferencia sea positiva, existe mayor reestimulacion en los grupos con tumor")
probData

```



## Apartado 7
#### Complementando el apartado anterior, elaborar un análisis ANOVA de dos conjuntos de variables (LAB5 y Ejercicio 6 de la PEC2). La elección de las variables, los resultados, así como su relación deben de estar correctamente justificada. Además, realizar una prueba cluster de las variables, y si existe un fuerte agrupamiento, elaborar un dendograma (LAB5).

A partir del conjunto de datos dataMurine, vamos a estudiar la relación existente entre los grupos de estudio (tipos de tratamiento) y la reestimulación, dentro del marco de na prueba ANOVA.



```{r}
antigeno<-c(dataMurineNumeric$Antigeno)
reestimulacion<-c(dataMurineNumeric$Reestimulacion)
df_murine_anova<-data.frame(antigeno,reestimulacion) #definimos el conjunto de datos
head(df_murine_anova,4) #mostramos la información del data frame

```

```{r}
table(df_murine_anova$antigeno) #número de observaciones por cada antigeno
```

```{r}

##Media de reestimuación por antigeno de tratamiento
aggregate(reestimulacion~antigeno,data=df_murine_anova,FUN=mean)
##Desviación típica de reestimulación por antigeno
aggregate(reestimulacion~antigeno,data=df_murine_anova,FUN=sd)

library(ggplot2)

plotMurine <- ggplot(dataMurineNumeric, aes(x=Antigeno, y=Reestimulacion)) + 
  geom_boxplot()+stat_summary(fun = median)
plotMurine + facet_wrap( ~ Antigeno, scales="free")

```

* Se observan valores atípicos pero la distribución de los grupos es bastante simétrica

#### - La variable cuantitativa, en este caso reestimulación, ¿se distribuye de forma normal en cada grupo?

##### Estudio de normalidad
```{r}


par(mfrow=c(3,3))
qqnorm(df_murine_anova[df_murine_anova$antigeno==1,"reestimulacion"],main=1)
qqline(df_murine_anova[df_murine_anova$antigeno==1,"reestimulacion"])
qqnorm(df_murine_anova[df_murine_anova$antigeno==2,"reestimulacion"],main=2)
qqline(df_murine_anova[df_murine_anova$antigeno==2,"reestimulacion"])
qqnorm(df_murine_anova[df_murine_anova$antigeno==3,"reestimulacion"],main=3)
qqline(df_murine_anova[df_murine_anova$antigeno==3,"reestimulacion"])
qqnorm(df_murine_anova[df_murine_anova$antigeno==4,"reestimulacion"],main=4)
qqline(df_murine_anova[df_murine_anova$antigeno==4,"reestimulacion"])
qqnorm(df_murine_anova[df_murine_anova$antigeno==5,"reestimulacion"],main=5)
qqline(df_murine_anova[df_murine_anova$antigeno==5,"reestimulacion"])
qqnorm(df_murine_anova[df_murine_anova$antigeno==6,"reestimulacion"],main=6)
qqline(df_murine_anova[df_murine_anova$antigeno==6,"reestimulacion"])
qqnorm(df_murine_anova[df_murine_anova$antigeno==7,"reestimulacion"],main=7)
qqline(df_murine_anova[df_murine_anova$antigeno==7,"reestimulacion"])
qqnorm(df_murine_anova[df_murine_anova$antigeno==8,"reestimulacion"],main=8)
qqline(df_murine_anova[df_murine_anova$antigeno==8,"reestimulacion"])
qqnorm(df_murine_anova[df_murine_anova$antigeno==9,"reestimulacion"],main=9)
qqline(df_murine_anova[df_murine_anova$antigeno==9,"reestimulacion"])

```

* A continuación realizaremos un test que acabará de determinar la normalidad de la distribución.Como nuestra muestra es superior a 50 observaciones, utilizamos el test de Kolmogorov-Smirnov.

#### Test Kolmogorov-Smirnov
```{r}

##Instalamos el paquete nortest que contiene las funciones a aplicar
require(nortest)
## Utilizamos dicho paquete sobre el dataframe anterior
by(data=df_murine_anova,INDICES =
df_murine_anova$antigeno,FUN=function(x){lillie.test(x$reestimulacion)})
```

##### Observamos que la normalidad no es homogenea en todos los grupos ya que el p-value de la mayoria es inferior a 0.05. Solo el grupo *"antigeno 9"* está al limite de aceptar la normalidad.

Para evaluar la varianza constante entre los grupos (homocedasticidad) hay diferentes test que podemos aplicar en función de los resultados de normalidad. Al obtener **no normalidad**, utilizamos el test de Fligner-Killeen.

#### Test Fligner-Killen 
```{r}

fligner.test(df_murine_anova$reestimulacion~df_murine_anova$antigeno,df_murine_anova)
```

* Se detectan **no homogeneidad de varianzas**

## Estudio ANOVA
```{r}

anova_murine<-aov(df_murine_anova$reestimulacion~df_murine_anova$antigeno,data=df_murine_anova)
summary(anova_murine)

plot(anova_murine)

```

Los resultados indican que puede haber **diferencias estadísticamente significativas entre los antigenos utilizados y la reestimulación**, por lo que utilizamos la corrección recomendada *Holm adjustment*
```{r}
pairwise.t.test(x=df_murine_anova$reestimulacion,g=df_murine_anova$antigeno,p.adjust.method ="holm",pool.sd=TRUE,paired=FALSE,alternative="two.sided")
```

### Prueba de clustering/agrupamiento
```{r}
library(cluster)
d_agl_murine<-dist(dataMurineNumeric,method="euclidean")
hc_agl_murine<-hclust(d_agl_murine,method="complete") 
plot(hc_agl_murine,cex=0.6,hang=-1, main ="Dendograma de cluster") 
```

### Agrupamiento divisional jerárquico : Agnes
```{r}

hc_agl_murine<-agnes(dataMurineNumeric,method="complete") 
pltree(hc_agl_murine,cex=0.6,hang=-1,main="Dendograma de agnes") 

```

##### Coeficiente de aglomeración
```{r, echo=FALSE}
hc_agl_murine$ac 
```

* Coeficiente próximo a 1

### Agrupamiento divisional jerárquico : Diana
```{r}

hc_div_murine<-diana(dataMurineNumeric) ##calculamos los clústeres jerárquicos
pltree(hc_div_murine,cex=0.6,hang=-1,main="Dendograma de Diana") 
```

##### Coeficiente de división:
```{r}
hc_div_murine$dc 
```

* coeficiente también próximo a 1 

#### Por último se asocian los agrupamientos de datos
```{r}

cluster_plot<-pltree(hc_div_murine,hang=-1,cex=0.6)
rect.hclust(hc_div_murine,k=10,border=2:10)


```



## Apartado 8
#### 1 - La mayor correlacion de reestimulacion entre antigenos se encuentran en la misma region, estos son del mismo tipo y responden a los mismos factores.
```{r echo=FALSE}

round(cor(dataMurineCorrelacion),2)
```

#### 2 - No todos los antigenos tienen más respuesta en los grupo con tumor, se debe a que algunos de los antigenos solo tienen reestimulacion con el tratamiento A (1,2,3,8) y otros con el tratamiento B (4,5,6,7,9)
```{r echo=FALSE}
probData

```



